臺灣臺北地方法院交通事件裁定　　　　　　　　　　　九十年度交聲字第八二七號
　　異議人即
　　受處分人　環球小客車租賃股份有限公司
　　代 表 人　黃保榮
右列受處分人因違反道路交通管理處罰條例案件，對於臺北市交通事件裁決所中華民
國九十年七月二十六日所為之處分（原處分案號：北市裁三字第車裁２２－ＡＢＶ９
５０７２４、９５０７２５號），聲明異議，本院裁定如左：
    主      文
異議均駁回。
    理      由
一、按汽車駕駛人在禁止臨時停車處所停車者，處新臺幣（下同）六百元以上一千二
    百元以下罰鍰，又如有不服從交通勤務警察稽查者，處九百元以上一千八百元以
    下罰鍰，道路交通管理處罰條例（九十年一月十七日總統修正公佈之道路交通管
    理處罰條例部分條文，其施行日期依同條例第九十三條規定須由行政院以命令定
    之，而行政院於九十年四月三日以臺九十交字第０一九三一七號令發布修正後修
    正後之該條例自九十年六月一日起施行，故以下所述及本條例，如無特別註明，
    乃係修正生效後之新法，而於敘述上如係九十年一月十七日修正，同年六月一日
    生效施行前之該條例，則會在該條例下加註「舊法」以資辨明，先予敘明）第五
    十六條第一項第一款、第六十條第二項第一款（移送書誤載為同條項「第三款」
    ），各有明文。
二、本件受處分人即異議人環球小客車租賃股份有限公司所有車號ＢＢ—５９２５號
    自用小客車，於九十年五月十四日十二時四十分許，停放在臺北市○○○路人行
    道，引擎熄火，駕駛人離座，被臺北市政府警察局中正第一分局交通分隊（下稱
    舉發機關）警員發覺，正擬掣單採證舉發之際，駕駛人出現，員警乃向該駕駛人
    索檢駕、行照，該駕駛人竟不服從交通警察之稽查，逕自駕駛該車離去，員警乃
    以受處分人即該車所有人有前揭違規「人行道停車」，及「拒絕查驗駕照、行照
    或其他足資稽查之文件」，逕行掣單舉發，嗣受處分人雖依限申訴，但未告知實
    際違規駕駛人姓名，原處分機關乃依道路交通管理處罰條例第五十六條第一項第
    一款、第六十條第二項第一款規定（均舊法），共裁處異議人罰鍰一千五百元。
三、受處分人經傳雖未到庭，惟其來狀聲明異議意旨否認有前揭違規行為，辯稱：受
    處分人查其所有本件被舉發自用小客車並未出租，並停放在公司內，本件無照片
    可證，或許係警員「眼誤看錯」云云。經查：（一）交通警察掣單舉發違反道路
    交通管理處罰條例所列違規事實，本質上為行政處分，係公務員基於職務上權力
    ，依法就特定具體事件所為具公法上效果之單方面行政行為，基於公務員為公法
    上行為具有公信力之原則，該行政行為當可被推定為真正，其據以依法處分之事
    實認定亦為正確無誤，從而受處分人未能提出證據以資證明其所有該部車號汽車
    確未違規，又於警員即將掣單告發之際，前來駛離違規自用小客車，且不服從交
    通勤務警察之稽查，拒絕出示證件，猶辯稱本件無照片云云，毫無可採；（二）
    又逕行舉發違反道路交通管理事件，經汽車所有人依通知單之應到案日期前到案
    ，並告知違規駕駛人姓名、身分證統一編號及住址者，處罰機關應即另行通知違
    規駕駛人到案依法處理，逾應到案日期者，處罰機關應依道路交通管理處罰條例
    第八十五條第三項規定處罰該汽車所有人，違反道路交通管理事件統一裁罰標準
    及處理細則第二十四條亦定有明文，易言之，如汽車駕駛人在道路違規，為警當
    場攔停者，處罰機關固應對汽車駕駛人為處罰，惟若舉發機關並非當場對該部汽
    車攔停，而係依違反道路交通管理事件統一裁罰標準及處理細則第二十三條第一
    項第五款規定以科學儀器取得違規證據資料（如照相機或測速器）逕行舉發者，
    此際舉發機關只能依上開處理細則第二十三條第二項規定對汽車所有人為掣單舉
    發，而如經舉發之汽車所有人在舉發通知單之應到案日期前到案，並告知處罰機
    關該名超速駕駛之汽車違規駕駛人姓名、身分證統一編號及住址者，處罰機關應
    即依前開細則第二十四條規定處罰該名違規駕駛人，至於汽車所有人未於應到案
    日期前到案或雖於應到案日期前到案，且未告知處罰機關實際之違規駕駛人者，
    處罰機關仍應依道路交通管理處罰條例第八十五條第三項「本條例關於車輛駕駛
    人之處罰，如應歸責於車輛所有人者，處罰車輛所有人」規定，對車輛所有人加
    以處罰，原處分機關以受處分人為本件被舉發車輛之所有人而予以裁罰，並無違
    誤。受處分人不能證明舉發機關之舉發有何錯誤或不實之處，僅泛稱本件無照片
    ，舉發警員或許看錯云云，尚難認其辯解為可採，本件事證明確，受處分人所有
    被舉發自用小客車確有前揭違規事實，堪以認定。
四、綜上所述，受處分人所有前開車輛確有如附表所示違規行為，而現行道路交通管
    理處罰條例第五十六條第一項第一款規定除就罰鍰之金額換算為新臺幣，冠以新
    臺幣字樣而作修正外，並規定該法條第一項第一款，就駕駛汽車違規者，至少應
    處罰鍰九百元，此修正前後法律顯有不同，應認係屬法律變更（參見司法院第二
    廳八十一年十一月五日（八一）廳刑一字第一六二九０號函覆臺灣高等法院之法
    律座談會研究意見參照），且舊法顯有利於受處分人（因新法最高可處之罰鍰數
    額較舊法為高），依學者所認，行政罰在法律適用上應有刑法第二條第一項「行
    為後法律有變更者，適用裁判時之法律。但裁判前之法律有利於行為人者，適用
    最有利於行為人之法律」及稅捐稽徵法第四十八條之三「納稅義務人違反本法或
    稅法之規定，適用裁處時之法律。但裁處前之法律有利於納稅義務人者，適用最
    有利於納稅義務人之法律」規定所揭示之「從新從輕」原則之類推適用（陳清秀
    著「依法行政與法律的適用」一文，收錄於翁岳生編「行政法」一書，第一七六
    頁至第一七九頁，八十七年三月版），原處分機關就受處分人違規停車部分裁處
    罰鍰六百元，符合較有利於受處分人之舊法，而就其不服從交通勤務警察稽查部
    分，則依修正後新法而處以最低額之罰鍰，均無違誤，本件受處分人之異議為無
    理由，自應將其前開異議，均予駁回。
五、據上論斷，應依道路交通案件處理辦法第十九條，裁定如主文。
中      華      民      國    九十一    年      一      月    二十五    日
                                    臺灣臺北地方法院交通法庭
                                        法  官  黃程暉
右正本證明與原本無異
如不服本裁定應於送達後五日內向本院提出抗告狀
                                        書記官  張華瓊
中      華      民      國    九十一    年      一      月    二十九    日
